【裁判字號】    94,訴,3094
【裁判日期】    950619
【裁判案由】    所得稅法
【裁判全文】
臺北高等行政法院裁定
                                      94年度訴字第3094號
原      告  甲○○
訴訟代理人  郭嵩山律師
複代理人    郭玉瑾律師
被      告  財政部臺灣省北區國稅局
代  表  人  許虞哲（局長）住同上
訴訟代理人  乙○○
上列當事人間因所得稅法事件，原告不服財政部中華民國92年12
月11日台財訴字第0920058703號（案號：第00000000號）訴願決
定，提起行政訴訟，本院裁定如下︰
       主  文
原告之訴駁回。
訴訟費用由原告負擔。
       理  由
一、按撤銷訴訟之提起，應於訴願決定書送達後2 個月之不變期
    間內為之，為行政訴訟法第106 條第1 項前段所明定，若逾
    越2 個月之法定不變期間而提起行政訴訟，自為法所不許。
    又原告之訴，有起訴逾越法定期限者，行政法院應以裁定駁
    回之，同法第107 條第1 項第6 款亦有明文。
二、次按訴願法第47條第1 項、第2 項、第3 項分別規定：「訴
    願文書之送達，應註明訴願人、參加人或其代表人、訴願代
    理人住、居所、事務所或營業所，交付郵政機關以訴願文書
    郵務送達證書發送」；「訴願文書不能為前項送達時，得由
    受理訴願機關派員或囑託原行政處分機關或該管警察機關送
    達，並由執行送達人作成送達證書」；「訴願文書之送達，
    除前2 項規定外，準用行政訴訟法第67條至69條、第71條至
    第83條之規定」。另行政訴訟法第73條第1 項、第2 項規定
    ：「送達不能依前2 條規定為之者，得將文書寄存於送達地
    之自治或警察機關，並作送達通知書2 份，1 份黏貼於應受
    送達人住居所、事務所或營業所門首，1 份交由鄰居轉交或
    置於應受送達人之信箱或其他適當之處所，以為送達」；「
    前項情形，如係以郵務人員為送達人者，得將文書寄存於附
    近之郵政機關」。是以，訴願文書交付郵政機關送達，應向
    受送達人之住、居所、事務所或營業所；如有不獲會晤應受
    送達人，又無得代為收受者，即應依行政訴訟法第73條之規
    定寄存送達。又「送達人按照定式作成之送達證書為公證書
    ，非有確切反證，應受送達人不得否認其曾受送達」，最高
    法院22年上字第918 號判例可資參照。
三、經查，本件原告向訴願機關陳報之住址即為其戶籍地「基隆
    市○○區○○路106 號」，且該址自其56年3 月8 日遷入至
    今均未有遷出之紀錄，此有法務部戶役政連結作業系統查詢
    結果附於本院卷第66頁可憑，原告亦自承其戶籍地迄今未變
    （見本院準備程序筆錄），堪認該址為原告之住所。本件訴
    願決定書業已交付郵政機關向原告之上開住所發送，惟因未
    獲會晤原告之代表人本人，亦無受領文書之同居人、受雇人
    或應受送達處所之接收郵件人員，已於民國（下同）92年12
    月17日將該送達文書寄存於基隆港東郵局第1 支局，以為送
    達，此有財政部郵務送達證書1 份附訴願卷第99頁可稽，揆
    諸前揭規定，自已生合法送達之效力。
四、原告雖主張其住居所業已變更，財政部未察而仍將訴願決定
    書以寄存送達之方式向其戶籍地「基隆市○○路106 號」送
    達，且未依法將寄存送達通知書2 份置於原告戶籍地之門首
    或適當處所，致原告根本未收受訴願決定書而無從獲悉訴願
    決定，因而遲誤起訴期間，原告乃聲請回復原狀，並補行起
    訴之訴訟行為云云。惟查，原告主張其遲誤起訴期間之事由
    ，乃訴願決定書之送達不合法，此非屬回復原狀之事由，由
    本院同時另以95年度聲字第10號裁定駁回，故本件並無回復
    原狀之適用，惟應審究者為上開寄存送達是否違法？查：
    (一)原告設籍「基隆市○○路106 號」已近40年，多年來均未
      遷移，且其於提起訴願及向本院起訴時，均載明該址為其
      住所，此有訴願書及起訴狀分別附於訴願卷第55頁及本院
      卷第5 頁可憑，足認原告有以該址為其住所之主觀意思及
      客觀事實。原告於遲誤起訴期間後，始向本院陳稱「原告
      住所變更為原告子女住處，原告是在各子女住處間輪流居
      住。有幾個子女及子女住處在哪再查報」等語（見本院準
      備程序筆錄），迄訴訟中猶無法說明其於何時遷往何處，
      顯見原告主張其住居所業已遷移一節，乃屬空言，諉無可
      採。
    (二)原告另主張雖其住居所實際上業已變更，惟仍每日返回原
      住居所收取信件，未見有何寄存送達通知書置於門首或適
      當處所云云。惟本件訴願決定書郵務送達證書上「送達方
      式」一欄第5 項之第1 格勾選「未獲會晤本人亦無受領文
      書之同居人、受雇人或應送達處所之接收郵件人員，已將
      該送達文書：」，及於第2 格勾選並載明「寄存1 支郵（
      支）局」，又於第3 格之「並作送達通知二份，一份黏貼
      於應受送達人住居所、事務所或營業所門首，一份□交由
      鄰居轉交或□置於應受送達人之信箱或其他適當處所，以
      為送達」中之第2個欄位□上打勾，此有該紙送達證明附
      於訴願卷第99頁可憑。由此送達證書之記載，足以認定本
      件訴願決定書之郵務送達已踐行前揭行政訴訟法第73條所
      規定之程序，應屬合法送達。原告雖主張本件寄存送達有
      未製作置放送達通知2 份之違誤，惟參照前揭最高法院22
      年上字第918 號判例意旨，其未能提出確切之反證，尚難
      徒憑其空言之主張，推翻送達證書之證明力。
五、承前所述，本件訴願決定書已於92年12月17日合法送達於原
    告，而原告址設基隆市，本院址設臺北市，依行政訴訟法第
    89條第1 項規定應予扣除在途期間2 日，計其提起行政訴訟
    之期間，自92年12月18日起算，至93年2 月19日（星期四）
    即已屆滿。然原告遲至94年9 月28日始向本院提起行政訴訟
    ，此觀起訴狀上總收文戳記日期即知，揆之首揭法條，顯已
    逾法定不變期間，其起訴自非合法，應予駁回。另本件訴訟
    既不合法，其實體上之主張即無庸審酌，併此敘明。
六、依行政訴訟法第107 條第1 項第6 款、第104 條、民事訴訟
    法第95條、第78條，裁定如主文。
中    華    民    國    95    年     6    月   19     日
                         第七庭審判長法  官  黃  本  仁
                                     法  官  林  玫  君
                                     法  官  李  玉  卿
上為正本係照原本作成。
如不服本裁定，應於送達後10日內向本院提出抗告狀（須按他造
人數附繕本）。
中    華    民    國    95    年     6    月   19     日
                                     書記官  楊  怡  芳


司法院資訊處製作；財團法人民間司法改革基金會備份。
